臺灣新北地方法院民事裁定
110年度事聲字第92號
異  議  人  余蘇金治



上列當事人間返還擔保金事件，異議人對於中華民國110年12月1
日本院司法事務官所為110年度司聲字第781號民事裁定聲明異議
，本院裁定如下：
    主  文
異議駁回。
    理  由
一、異議意旨略以：異議人聲請扣押相對人杜丁龍不動產業經鈞
    院79年度執全字第494號執行限制登記，至民國81年3月25日
    撤銷查封在案。訴訟終結後，異議人催告相對人行使權利，
    然未合法送達，經鈞院於88年7月2日以88年度聲字第568號
    裁定駁回異議人返還擔保金之聲請。嗣因聲請人及代理人不
    熟悉程序始遲至110年8月30日續聲請發還擔保金。
二、而按：
　㈠訴訟終結後，供擔保人證明已定20日以上之期間，催告受擔
    保利益人行使權利而未行使，或法院依供擔保人之聲請，通
    知受擔保利益人於一定期間內行使權利並向法院為行使權利
    之證明而未證明者，法院應依供擔保人之聲請，以裁定命返
    還其提存物；此規定於其他依法令供訴訟上之擔保者準用之
    ，民事訴訟法第104條第1項第3款、第106條分別定有明文。
　㈡提存物不能依提存法第10條第3項、第17條第2項、第18條第2
    項或其他法律規定歸屬國庫者，自提存之翌日起25年內未經
    取回或領取時，亦歸屬國庫，提存法第20條第1項定有明文
    。另提存法修正施行前已提存之事件，自提存之翌日起已逾
    25年之提存物未歸屬國庫之提存事件，本法修正施行之翌日
    起，得於2年內聲請領取或取回。未逾25年者，依第20條第1
    項之規定，同法第30條第1項第4款前段、中段亦分別有明文
    。
　㈢消滅時效有中斷或不完成之問題，除斥期間則否，即權利人
    若未在除斥期間未經過前行使其權利，俟期間經過，權利即
    歸消滅（最高法院85年度台上字第646號民事裁判要旨參照
    ）。
三、經查：
　㈠異議人主張其與相對人杜丁龍間假扣押事件，前依本院79年
    度全星字第698號假扣押裁定，於79年5月15日提存系爭擔保
    金，經本院提存所准予提存在案。而異議人以本案請求相對
    人給付票款，因相對人清償票款之假扣押原因消滅，故由異
    議人聲請，並經本院於80年5月6日以80年度聲字第346號裁
    定撤銷上開假扣押裁定。異議人復具狀向本院聲請返還擔保
    金，但因未能提出已合法催告相對人行使權利之文件，故而
    遭本院於88年6月29日以88年度聲字第568號裁定駁回其聲請
    ，上情經異議人提出聲請撤銷假扣押裁定狀及本院88年度聲
    字第568號裁定各1份，是上情固堪認為真實。
　㈡又異議人前於79年5月15日依本院79年度全星字第698號假扣
    押裁定，向本院提存所提存擔保金新臺幣（下同）16,700元
    （下稱系爭擔保金），經本院提存所以79年度存字第958號
    收件准予提存，此經本院調取79年度存字第958號提存卷宗
    核對屬實。然查，異議人於提存後，迄至提存法96年12月12
    日修正公布日止，尚未逾25年，是該提存物歸屬國庫之期間
    ，依提存法第30條第1項第4款前、中段、第20條第1項規定
    ，仍以25年計算，從而，本院提存所曾分別於96年3月19日
    、97年9月25日函通知異議人，應依法辦理取回提存物，並
    說明如自提存之翌日起逾25年者，提存物將歸屬國庫，而上
    開二函分別於96年8月9日、97年10月18日寄存送達至異議人
    戶籍地臺北縣○○市○○路000巷0○0號，然仍未見異議人前來辦
    理。嗣本院提存所因系爭擔保金自提存之翌日（即79年5月1
    6日）起經25年內（至104年5月15日止）未經取回，而於104
    年6月1日依提存法第20條第1項規定以104年度解字第119號
    將系爭擔保金解繳國庫等情，亦有上開79年度存字第958號
    提存卷宗及調取之104年度解字第119號卷宗核閱無誤，是系
    爭擔保金係於提存法96年12月12日修正公布前所提存，該時
    尚未逾25年，而本院提存所曾通知異議人前來辦理取回，惟
    異議人未能前來辦理等情，堪以認定。
　㈢是異議人自79年5月15日向本院提存所提存系爭擔保金起，迄
    至提存滿25年之日即104年5月15日止，未取回系爭擔保金，
    系爭擔保金業已解繳國庫，而除斥期間乃法定期間經過權利
    即告消滅，異議人遲至110年10月22日始具狀聲請取回提存
    物，已逾法定除斥期間，其權利業已消滅，本院司法事務官
    所為駁回裁定，並無不合。
四、綜上所述，本件異議人遲至110年10月22日始向本院提存所
    聲請取回提存物，顯已逾25年之法定除斥期間，其權利業已
    消滅。原裁定所為駁回聲請之處分，核無不當，異議人之異
    議，自無理由，應予駁回。
五、依提存法第25條第1項後段，裁定如主文。 　　　
中　　華　　民　　國　　111 　年　　2 　　月　　9 　　日
                  民事第五庭    法　官　曹惠玲
以上正本係照原本作成。　　　　　　　　
如不服本裁定應於送達後10日內向本院提出抗告狀，並應繳納抗
告裁判費新臺幣1,000元。
中　　華　　民　　國　　111 　年　　2 　　月　　9 　　日
                                書記官  涂菀君